【裁判字號】    97,聲,2689
【裁判日期】    971205
【裁判案由】    返還提存物
【裁判全文】
臺灣臺中地方法院民事裁定  97年度聲字第2689號
聲  請  人  中國信託商業銀行股份有限公司
法定代理人  乙○○
相  對  人  甲○○
上列聲請人聲請發還擔保金事件，本院裁定如下：
    主      文
本院九十三年度存字第三五０九號提存事件聲請人所提存之擔保
物九十三年度甲類第七期中央政府建設公債 (登錄債券)面額新
臺幣壹拾萬元，准予返還。
聲請程序費用由相對人負擔。
    理      由
一、按返還擔保金，依民事訴訟法第106條準用第104條之規定，
    須符合：(一)應供擔保之原因消滅者；(二)供擔保人證明受擔保
    利益同意返還者；(三)訴訟終結後供擔保人證明已定20日以上
    之期間催告受擔保利益人行使權利而未行使，或法院依供擔
    保人之聲請，通知受擔保利益人於一定期間內行使權利並向
    法院為行使權利之證明而未證明者之要件，法院始得裁定返
    還擔保金。所謂應供擔保之原因消滅者於釋明假扣押之原因
    而實施假扣押者，因債權人所供之擔保係擔保債務人因假扣
    押所受之損害，故必須無損害發生，或債權人本案訴訟已全
    部勝訴或對債務人所生之損害已為賠償時，始得謂之供擔保
    之原因消滅（最高法院53年台抗字第279號判例意旨參照）
    。又因假處分或假扣押所供之擔保，係為擔保受擔保利益人
    因不當假處分或假扣押所受損害而設，倘執行法院已依聲請
    或依職權依假處分或假扣押裁定實施假處分或假扣押之執行
    ，則在執行法院撤銷其執行程序前，受擔保人所受之損害仍
    可能繼續發生，損害額既未確定，自無強令其行使權利之理
    。故在假處分或假扣押所供之擔保，供擔保人依民事訴訟法
    第106條準用同法第104條第1項第3款規定，聲請以裁定命返
    還其擔保金之場合，必待假處分或假扣押之執行程序已撤銷
    ，始得謂與民事訴法第104條第1項第3款所定之訴訟終結相
    當（最高法院85年度台抗字第645號判決參照）。
二、本件聲請意旨略以：花蓮區中小企業銀行 (該行於96年7月
    26日經行政院金融監督管理委員會以金管銀 (六)字第
    09600285840號函准予與聲請人合併)前曾依本院93年度裁全
    字第5583號民事裁定，為擔保相對人因假扣押所受之損害，
    曾提供93年度甲類第7期中央政府建設公債面額新台幣10 萬
    元為擔保物，並以本院93年度存字第3509號提存事件提存在
    案，而聲請對相對人之財產為假扣押執行。玆因聲請人撤銷
    上開執行程序，聲請人並定20日以上期間催告相對人，相對
    人並未行使權利，爰依民事訴訟法第104條第1項第3款規定
    ，聲請返還擔保金等語，並提出本院93年度裁全字第5583
    號民事裁定、93年度存字第3509號提存書、國庫存款收款書
    、本院民事執行處查封、塗銷查封通知書、本院97聲字第
    2354號通知行使權利函、相對人未行使權利通知函等為證。
三、聲請主張之事實，提出上開本院93年度裁全字第5583號民事
    裁定、93 年度存字第3509號提存書、國庫存款收款書、本
    院民事執行處查封、塗銷查封通知書、本院97聲字第2354號
    通知行使權利函、相對人未行使權利通知函書為證。復經本
    院調取相關卷宗查明無誤，自可信為真正，是聲請人聲請返
    還如主文所示之擔保金，核與上開「訴訟終結」規定相符，
    應予准許。
四、依民事訴訟法第95條、第78條，裁定如主文。
中    華    民    國    97    年    12    月    5     日
                  民事第一庭    法  官  陳學德
正本係照原本作成
如不服本裁定應於送達後10日內向本院提出抗告狀，並繳納抗告
費新臺幣1,000元。
中    華    民    國    97    年    12    月    5     日
                                書記官


司法院資訊處製作；財團法人民間司法改革基金會備份。
